臺灣臺南地方法院民事判決　九十年度訴字第二○三三號
　　原　　　告　甲　○　○
　　被　　　告　乙　○　○
右當事人間請求侵權行為損害賠償事件，本院判決如左：
　　主　 　 文
被告應給付原告新台幣壹佰零捌萬元，及自民國九十年十月二十日起至清償日止，按
週年利率百分之五計算之利息。
訴訟費用由被告負擔。
本判決於原告以新台幣拾陸萬元供擔保後，得假執行。
    事實及理由
一、本件原告起訴主張：兩造本為夫妻關係，於民國（下同）八十九年七月二十六日
    ，被告竟未經原告之同意，擅自盜用原告之印章而向台南縣學甲郵局提領原告所
    有設於該郵局０二六八０四之一帳戶內之存款新台幣（下同）一百零八萬元，爰
    依侵權行為之法律關係，請求被告賠償所受之損失等語。並聲明：（一）被告應
    給付原告一百零八萬元及自起訴狀繕本送達被告翌立至清償日止，按年息百分之
    五計算之利息。（二）願供擔保，請准宣告假執行。
二、被告則以：前開帳戶內之金錢係其工作所得，僅係寄放在原告之帳戶內；且因原
    告事先已同意將該筆款項贈與其與兩造所生之子女，是原告離家後，其乃向岳母
    尋問印章藏放處，原告乃透過其岳母告知被告印章藏放處，顯見原告係同意被告
    領取該款項等語。並聲明：求為判決駁回原告之訴及其假執行之聲請。
三、兩造不爭執之事實：
    （一）兩造係夫妻關係，於婚姻關係存續中，兩造並未特別約定夫妻財產制，應
          以聯合財產制為其夫妻財產制。
    （二）被告於八十九年七月二十六日，持原告之印章，向台南縣學甲郵局提領原
          告設於該郵局０二六八０四之一帳號內之存款一百零八萬元。
    （三）原告八十九年十月十二日，以遺失為緣由，向台南縣學甲郵局申請補發前
          開帳號之存摺及變更印鑑。
四、被告雖抗辯系爭帳戶內之存款為其所有，其領取亦經原告之同意云云，然為原告
    所否認，則本件兩造爭執之點厥為該帳戶內之存款係原告所有或被告所有？原告
    是否曾贈與該存款予被告？或同意被告提領該存款？茲分述如下：
    （一）按當事人主張有利於己之事實者，就其事實有舉證責任，民事訴訟法第二
          百七十七條定有明文，原告於起訴原因已有相當之證明，而被告於抗辯事
          實並無確實證明方法，僅以空言爭執者，應認其抗辯事實非真正，而為被
          告不利益之認定（最高法院十八年上字第一六七九號判例參照）。本件原
          告起訴主張被告提領其帳戶內之存款一百零八萬元，既為被告所不爭，則
          被告抗辯該存款為其所有或經原告之同意始提領，此既為原告所否認，則
          被告自應舉證證明該存款之所有權歸屬或原告確曾同意其領取該款項。
    （二）又按聯合財產中，夫或妻於結婚時所有之財產，及婚姻關係存續中取得之
          財產，為夫或妻之原有財產，各保有其所有權。夫對於妻之原有財產為處
          分時，應得妻之同意。但為管理上所必要之處分，不在此限。民法第一千
          零十七條第一項、第一千零二十條第一項分別定有明文。查本件系爭存款
          既係存放在原告所有之前開帳戶內，自應推定該存款係屬於原告之原有財
          產，且原告之母親即證人李郭流亦到庭證稱其並未曾告知被告有關原告印
          章藏放處一事，是被告抗辯該存款屬其所有或原告同意其領取該款項，自
          無所憑，難以採信。
    （三）而被告雖舉證人吳顏幸春為證，欲證明該存款確屬其所有，然證人吳顏幸
          春到庭係結證稱：「：：這筆錢應該是乙○○（即被告）賺的。因為蘇進
          山曾經受僱於我們，但是都是甲○○（即原告）來收錢的，所以我認為這
          筆錢是乙○○的。甲○○通姦之事被抓到之後，有一天他跟家裡的人要回
          來搬東西的時候，我剛好去他們家裡，聽到甲○○跟他媽媽說錢跟小孩他
          都不要，都要給乙○○。：：我沒有看到管區警員。因為我是坐在被告大
          嫂的客廳裡面，管區警員有沒有進去，我也不知道，是因為他們說話很大
          聲，所以我才會聽到。：：那天乙○○並不在家，是甲○○他們跟乙○○
          的媽媽在說話。」等語；然證人即陪同原告返家取物品之管區警官莊正利
          到庭卻證稱：「當初我有陪甲○○一起回家，是甲○○說他已離家一陣子
          ，要回家拿東西，擔心家裡人不讓他拿，所以我才陪她回去。去的時候，
          只有單純拿衣服。當時我是在甲○○的房間，都沒有離開，只有聽到有人
          在講話，並沒有聽到具體的內容，所以有關錢、小孩、婚姻之後要如何處
          理，我沒有印象。」等語，是證人吳顏幸春就系爭帳戶內存款之所有權歸
          屬之認定純係其個人臆測之詞，並不足認定該帳戶內之存款確為被告所有
          ；至原告是否曾經向被告表示贈與該存款之意思表示，因證人吳顏幸春與
          莊正利之證詞並不一致，自難以證人吳顏幸春片面瑕疵之證詞遽認原告已
          贈與該存款予被告。況依證人吳顏幸春之證詞顯示，原告既未當面向被告
          表示贈與之意思表示，而贈與物之權利未移轉前，贈與人尚得撤銷其贈與
          ，則原告縱有贈與之意思表示，然原告未移轉該存款予被告前，被告亦不
          得擅自持原告之印章提領該存款。至被告另外聲請傳訊證人「進安」、「
          福祿」、「金東」等人，欲證明該帳戶內之存款確為其所有，然因被告主
          張該證人知悉之事項係為其工作所得係由原告所收取一事，但原告收取被
          告之工作所得後並不必然將被告之工作所得存入系爭帳戶內，是本院認該
          等證人與待證事實尚無直接關連，無庸傳訊，附此敘明。
五、綜上所述，系爭帳戶內之存款既為原告所有，而被告又未能舉證證明其所提領之
    款項為其所有或經原告贈與，亦未能證明該存款係經原告同意始提領，是被告提
    領該存款自無正當權源。從而，原告依據侵權行為之法律關係，請求被告給付一
    百零八萬元及自起訴狀繕本送達被告翌日即九十年十月二十日起至清償日止，按
    週年利率百分之五計算之利息，為有理由，應予准許。又原告陳明願供擔保，聲
    請宣告假執行，核無不合，爰酌定相當擔保金額准許之。
六、結論：原告之訴為有理由，依民事訴訟法第七十八條、第三百九十條第二項，判
    決如主文。
中　　　華　　　民　　　國　　九十一　　年　　　四　　　月　　十七　　　日
　　　　　　　　　　　　　　　　　 臺灣臺南地方法院民事第二庭
~B法　　　官　洪　碧　雀
右為正本係照原本作成。
如對本判決上訴，須於判決送達後廿日內向本院提出上訴狀。
中　　　華　　　民　　　國　　九十一　　年　　　四　　　月　　十七　　　日
~B法院書記官　顏　惠　華
